【裁判字號】    98,審再易,14
【裁判日期】    980626
【裁判案由】    再審之訴
【裁判全文】
臺灣臺北地方法院民事判決            98年度審再易字第14號
再審原告    乙○○
再審被告    甲○○
            李明郎
上列當事人間請求侵權行為損害賠償事件，再審原告對於民國9
8年2月27日本院97年度簡上字第498號確定判決提起再審之訴，
本院判決如下：
    主      文
再審之訴駁回。
再審訴訟費用新台幣仟佰壹拾伍元由再審原告負擔。
    事實及理由
一、按再審之訴，應於30日之不變期間內提起，此期間自判決確
    定時起算，判決於送達前確定者，自送達日起算，其再審之
    理由發生或知悉在後者，均自知悉時起算，觀諸民事訴訟法
    第500條第1項、第2項自明。本件再審原告係對於本院97年
    度簡上字第498號確定判決提起再審，前開判決為不得上訴
    之判決，於民國98年2月27日宣示，並於同年3月5日送達再
    審原告，再審原告於98年3月30日提起本件再審之訴，未逾
    前述提起再審之訴不變期間之規定，係屬合法，先予敘明。
二、本件再審原告提起再審意旨略以：原審判決對於再審被告甲
    ○○之醫療費用新臺幣（下同）34,714元部分，其中病房費
    因屬全民健康保險支出範圍，甲○○並未支出，應予全數剔
    除。其在設於桃園縣龜山鄉○○村○○街5號之財團法人長
    庚紀念醫院林口分院（下稱長庚醫院）之住院費用，依住院
    診療計畫書、轉床通知單、外出聲明書，證明其住院僅為天
    天點眼藥水，以降眼壓及血清治療，況其住於附近之桃園縣
    龜山鄉○○路○段571巷33號，門診方便，非有住院必要；並
    要求住頭等有電視之單床病房，每日需自負3,000元差額病
    房費；且住院13天中計請假9天，僅其中一天是由為「回家
    」，餘皆為個人行動或與9人一起行動，均證明甲○○並無
    住院必要。另甲○○因該事件取得義和堂給付10,000元及62
    ,178 元保險給付，應予扣除。原審據上述非有必要之住院
    醫療重判精神慰撫金120,000元，漏未斟酌上述證據，並依
    長庚醫院97年4月15日復臺灣高等法院之（97）長庚院法字
    第0221號函：甲○○由眼科醫師會診診視後，「角膜清澈」
    ，無留任何後遺症。是120,000元之精神賠償應予剔除或以
    象徵性1元裁判。至於再審被告李明郎部分，依上述函文，
    李明郎僅係「左眼結膜炎，網膜及輪部位無損傷而隨即返家
    ，並無回診」，原審恐有誤會而漏未斟酌，故20,000元之精
    神賠償應予剔除或以象徵性1元裁判。綜上，原確定判決就
    足以影響於判決之數項重要證物，漏未斟酌；如經斟酌應可
    使再審原告受較有利益之裁判，為此提起本件再審。並聲明
    ：原判決不利於再審原告部分廢棄。
三、本件未經言詞辯論，再審被告未於言詞辯論期日到場，亦未
    提出書狀作何聲明或陳述。
四、按再審之訴顯無再審理由者，法院得不經言詞辯論，逕以判
    決駁回。民事訴訟法第502條第2項定有明文。所謂顯無再審
    理由，係指針對再審原告所主張之再審原因，無須另經調查
    辯論，即可判定其不足以動搖原確定判決所為判斷結果而言
    。復按，民事訴訟法第436條之7規定：「對於簡易訴訟程序
    之第二審確定終局裁判，如就足影響於裁判之重要證物，漏
    未斟酌者，亦得提起再審之訴或聲請再審。」。又所謂就足
    影響於判決之重要證物漏未斟酌，係指足以影響判決基礎之
    重要證物，雖在前訴訟程序業已提出，然未經確定判決加以
    斟酌，或忽視當事人聲明之證據而不予調查，或依聲請或依
    職權調查之證據未為判斷，且以該證物足以動搖原確定判決
    基礎者為限。即所謂當事人發現未經斟酌之證物，係指前訴
    訟程序事實審之言詞辯論終結前已存在之證物，因當事人不
    知有此，至未經斟酌，現始知之者而言，若其證據在前訴訟
    程序中業已提出，經法院審核不予採取者，自不得據為再審
    之理由，大法官釋字第355號解釋、最高法院91年度台聲字
    第358號裁定意旨參照之。又依同法第466條不得上訴於第三
    審法院之事件，除同法第496條規定外，其經第二審確定之
    判決，如就足影響於判決之重要證物，漏未斟酌者，亦得提
    起再審之訴，同法第497條亦有明文；惟所謂「重要證物漏
    未斟酌」，係指當事人在前訴訟程序已經提出，第二審確定
    判決漏未於判決理由中斟酌者而言；申言之，該項證物如經
    斟酌，原判決將不致為如此之論斷，若縱經斟酌亦不足影響
    原判決之內容，或原判決曾於理由中說明其為不必要之證據
    者，均與本條規定之要件不符。本件再審原告雖陳稱原確定
    判決未審酌如前述二所載，有民事訴訟法第436條之7條規定
    「就足影響於判決之重要證物，漏未斟酌」之再審事由云云
    。經查：
（一）再審原告主張甲○○醫療費用因健保給付應扣除病房費，
      且要求住頭等有電視之單床病房，非醫療必要亦應予扣除
      ，惟就病房費部分，是否經健保給付，再審原告未提出任
      何證據，就單床病房費差額，亦經原審予以斟酌並扣除，
      則上述證據並不足影響判決。又再審原告主張甲○○無住
      院必要，然依長庚醫院住院診療計畫書載明：「入院給予
      類固醇消炎眼藥水，降眼壓藥水，血清液治療，每日觀察
      灼傷傷口復原情形」，則甲○○之傷勢仍有每日觀察之必
      要，非如再審原告主張僅天天點眼藥水，且甲○○住院期
      間請假外出，既經醫院判斷准予外出，當係對醫療過程不
      生影響，且無法證明甲○○無住院之必要，此部分亦不足
      影響原判決。至保險費用之給付，因甲○○投保係傷害保
      險，屬人身保險，依保險法第103條，保險公司並無代位
      權，則主張此部分應扣除為無理由；義和堂給付10,000
      元部分，再審原告僅指出甲○○稅務電子閘門財產所得調
      件明細表中載有義和堂給付10,638元，但未舉證與本件有
      何因果關係，是再審原告前述實不足影響原判決結果。末
      就精神慰撫金部分，原審亦斟酌甲○○並無任何後遺症，
      此有原審判決第4頁第10行以下可證，則再審原告空言原
      審漏未斟酌，殊不足採。
（二）再審原告主張李明郎部分，原審既已就兩造身分地位及所
      受痛苦等實際狀況為斟酌，則李明郎「左眼結膜炎，網膜
      及輪部位無損傷而隨即返家，並無回診」等情，當已作為
      精神慰撫金判斷之依據，原審並無漏未斟酌之情事。
四、綜上所述，原確定判決既無就足以影響於判決之重要證物漏
    未斟酌之再審事由，則再審原告執以提起本件再審之訴，顯
    無理由，應予駁回。
五、本件再審訴訟費用確定如主文第2項所示。
六、依民事訴訟法第502條第2項、第78條，判決如主文。
中    華    民    國    98    年    6     月    26    日
                 刑事第六庭    審判長法  官  劉坤典
                                     法  官  陳婷玉
                                     法  官  黃柄縉
以上正本係照原本作成
不得上訴
中    華    民    國    98    年    6     月    26    日
                                     書記官  蔡凱如


司法院資訊處製作；財團法人民間司法改革基金會備份。
